---
title: "Vegetation analysis for Taimali"
output: html_notebook
---
# 概述
本分析為太麻里永久樣區的植群分析。該資料為兩次永久樣區複查資料，分別於2009年與2014年進行調查。資料僅有胸徑超過1 cm 的上木資料。
分析主要分成以下幾項部分
1. 永久樣區的植群空間異質性
將永久樣區以10X10為單位，做植群分群圖，檢視兩期調查中，各區域是否有主要組成物種改變的情況發生。
2. 永久樣區的耐陰性空間異質性
利用郭耀綸等人(2021)的木本植物耐陰性等級，以社會權重指數的方式，計算各小區中的物種耐陰性等級。
3. 空間分布
以空間分布探究大徑木與小徑木的關係

# 0. package
```{r}
library(data.table)
library(readxl)
library(writexl)
library(tidyverse)
library(vegan)
require(factoextra) ## for fviz_nbclust
library(colorspace)
library(sf)### Moran’s I 
library(sp)### Moran’s I 
library(writexl)
library(patchwork)
library(siplab) #競爭指數

path <- "G:/我的雲端硬碟/協助分析/元偉學長/"
```
# 1. 資料梳理

## 1.1 總植群資料分群
```{r}
dt <- fread(paste0(path,"/rawdata/rawdata.csv"))
dt[dom_2004>0,c_2004:=1][dom_2019>0,c_2019:=1]
ivi_2004 <- dt[dom_2004>0,.(dom=sum(dom_2004),den=sum(c_2004,na.rm = T),frq=1),by=.(Quadrat1,Csp_new,Name_id)]
ivi_2019 <- dt[dom_2019>0,.(dom=sum(dom_2019),den=sum(c_2019,na.rm = T),frq=1),by=.(Quadrat1,Csp_new,Name_id)]
ivi_2004[,ivi:=(dom/sum(dom)+den/sum(den)+frq/sum(frq))*100]
ivi_2019[,ivi:=(dom/sum(dom)+den/sum(den)+frq/sum(frq))*100]
ivi_2004[,Q_id:=paste0("2004_",Quadrat1)]
ivi_2019[,Q_id:=paste0("2019_",Quadrat1)]
ivi_t <- rbind(ivi_2004,ivi_2019)
ivi_m<- dcast(ivi_t,Q_id~Name_id,value.var = "ivi",fun.aggregate = sum,fill=0)
t_dis <- vegdist(ivi_m[,2:ncol(ivi_m)], method="cao") 
t_clu <- hclust(t_dis,method="ward.D2")  
plot(t_clu)
t_KM <- cascadeKM(t_dis, 1, 10, iter = 1000)
t_KM$results %>% 
        as.data.frame() %>%
        rownames_to_column("metric") %>%
          pivot_longer(names_to = "groups", 
                       values_to = "value", 
                       - metric) %>%
        mutate(groups = str_extract(groups, "\\d+"), 
               groups = as.numeric(groups)) %>%
  filter(metric != "SSE") %>%
  ggplot(aes(x=groups, y = value)) + theme_bw(16) +
  geom_line(lwd=1.5, col="blue") +
  geom_point(pch=21, col="lightgrey", 
             bg="blue", stroke = 1.5, size=5) +
  scale_x_continuous(breaks = c(2:10), labels = c(2:10)) +
  theme(panel.grid.minor.x = element_blank()) 
fviz_nbclust(ivi_m[,2:ncol(ivi_m)], 
             FUNcluster = kmeans,   # K-Means
             method = "silhouette", # Avg. Silhouette
             k.max = 12             # max number of clusters
             ) +
    labs(title="Avg.Silhouette Method for K-Means")
rm(ivi_2004,ivi_2019)
```
## 1.2 植群型分布變化
```{r}
t_cls <- data.table(Q_id=ivi_m$Q_id,class=cutree(t_clu,k=3))
plot(t_clu)
t_cls[,c("year","loc"):= tstrsplit(Q_id, "_", fixed=TRUE)]
t_cls[,c("x","y"):=tstrsplit(loc,",",fixed=TRUE)]
t_cls[,x_loc:=as.numeric(x)+0.5][
  ,y_loc:=as.numeric(y)+0.5][
    ,group:=as.factor(class)]
ggplot(data=t_cls,aes(x_loc,y_loc,fill=group))+
  geom_tile(colour = "grey70",alpha=0.7,linewidth=0.6)+
  theme_bw()+
  scale_x_continuous(breaks=-1:10)+
  scale_y_continuous(breaks=0:10)+
  labs(x="x-axis",y="y-axis")+
  facet_grid(~year)+
  scale_fill_discrete_sequential(palette = "Green-Yellow",
                                 nmax=4, order = 4:2)
ggsave(paste0(path,"result/cluster_com.jpeg"),height=6,width=12,dpi=300)
veg_cls<- data.table(ivi_m,group=t_cls$group) %>% 
  melt(.,id.vars = c("Q_id","group"),
      variable.name = "species",value.name = "ivi")
veg_cls[,c("year","loc"):= tstrsplit(Q_id, "_", fixed=TRUE)]
t_cla_spe <- veg_cls[ivi>0,.(ivi=sum(ivi)/.N),by=.(year,species,group)] %>%
  dcast(.,year+species~group,value.var = "ivi")
write.csv(t_cla_spe,paste0(path,"/result/vegetation_class_result.csv"))
```

# 2 耐陰物種傾向分析
```{r}
rm(ivi_2004,ivi_2019,t_clu,t_KM,veg_cls,cla_2019_spe)
sh_tel <- fread(paste0(path,"/rawdata/耐陰等級.csv"),encoding = "UTF-8")
colnames(ivi_t)
sh_dt <- ivi_t[sh_tel,on=.(Name_id)]
class(sh_dt$Sh_resistance)
sh_ind <- sh_dt[,.(sh_ind=sum(dom*Sh_resistance)/sum(dom)),by=.(Q_id)]
sh_dt[,sh_ind:=dom*Sh_resistance/sum(dom),by=.(Q_id)]
sh_dt[,c("year","loc"):= tstrsplit(Q_id, "_", fixed=TRUE)]
sh_dt_t <- dcast(sh_dt,loc+Csp_new+Name_id+Sh_resistance~year,
                 value.var = c("dom","sh_ind"),fill = 0)
sh_dt_t[,sh_diff:=sh_ind_2019-sh_ind_2004]
write_xlsx(sh_dt_t,paste0(path,"result/shade_ind_detail.xlsx"))
sh_ind[,c("year","loc"):= tstrsplit(Q_id, "_", fixed=TRUE)]
sh_ind_t <- dcast(sh_ind,loc~year,value.var = "sh_ind")
sh_ind_t[,diff:=`2019`-`2004`]
sh_ind <- melt(sh_ind_t,id.vars = "loc",value.name = "SRI",
               variable.name = "Year")
sh_ind[,c("x","y"):=tstrsplit(loc,",",fixed=TRUE)]
sh_ind[,x_loc:=as.numeric(x)+0.5][
  ,y_loc:=as.numeric(y)+0.5]
ggplot(data=sh_ind[Year!="diff"],aes(x_loc,y_loc,fill=SRI))+
  geom_tile(colour = "grey90",alpha=0.8,linewidth=1)+
  theme_bw()+
  scale_x_continuous(breaks=-1:10)+
  scale_y_continuous(breaks=0:10)+
  labs(x="x-axis",y="y-axis")+
  facet_grid(~Year)+
  scale_fill_gradient(
  low = "#56B1F7",
  high = "#132B43")

ggsave(paste0(path,"result/shade_resistance.jpeg"),height=6,width=12,dpi=300)
sh_ind[,sri_sy:=ifelse(SRI>=0,"+","-")]
sh_ind[SRI==0,sri_sy==0]
ggplot(data=sh_ind[Year=="diff"],aes(x_loc,y_loc,fill=SRI))+
  geom_tile(colour = "grey70",alpha=0.8,linewidth=1)+
  theme_bw()+
  scale_x_continuous(breaks=-1:10)+
  scale_y_continuous(breaks=0:10)+
  geom_text(aes(label=sri_sy),size=6,color="gray20")+
  labs(x="x-axis",y="y-axis",fill="difference of SRI")+
  scale_fill_gradient2(
  low = "#C23F2B",
  mid = "gray90",
  high ="#2128A6",
  midpoint = 0)

ggsave(paste0(path,"result/shade_resistance_diff.jpeg"),height=6,width=8,dpi=300)


```
# 3. 空間分析
## 3.1 大徑木分析
```{r}
## 回推胸徑
dt[,dbh_2019:=2*(dom_2019/pi)^(1/2)][,dbh_2004:=2*(dom_2004/pi)^(1/2)]
t_loc <- read_xlsx(paste0(path,"rawdata/牛樟永久樣區地圖分布_fixed20240313.xlsx"))%>%
  as.data.table()
## 座標建立
dt_loc <- dt[t_loc,on=.(Tag2019,Quadrat1,Quadrat2)]
dt_loc[,X:=as.numeric(X)][,Y:=as.numeric(Y)]
dt_loc <- dt_loc[!is.na(X)]
dt_loc[,c("x_1","y_1"):=tstrsplit(Quadrat1,",",fixed=TRUE)]
dt_loc[,c("x_1","y_1"):=.(as.numeric(x_1),as.numeric(y_1))]
## 推算座標位置
dt_loc[,c("x_2","y_2"):=.(x_1*10,y_1*10)]
dt_loc[,c("x3","y3"):=.(x_2+X,y_2+Y)]
dt_loc[Quadrat2==2,x3:=x3+5][
  Quadrat2==3,c("x3","y3"):=.(x3+5,y3=y3+5)][
    Quadrat2==4,y3:=y3+5]
dt_loc[y3>100]
sp_stat <- dt_loc[dbh_2004>40,.(dom_04=sum(dom_2004),N_04=.N),by=.(Csp_new,Name_id)]

sp_stat_all <- sp_stat[dt_loc[dbh_2019>40,
                                .(dom_19=sum(dom_2019),N_19=.N)
                                ,by=.(Csp_new,Name_id)],on=.(Csp_new,Name_id)]
sp_stat_all <- sp_stat_all[order(dom_04,N_04,decreasing = T),ord_04:=1:nrow(sp_stat_all)]
write.csv(sp_stat_all,paste0(path,"result/dbh_40_stat.csv"))
dt_40 <- dt_loc[(dbh_2004>=40|dbh_2019>=40)]

dt_40[,Csp_new:=factor(Csp_new,levels=sp_stat_all[order(ord_04),Csp_new])]
dt_40[,Name_id:=factor(Name_id,levels=sp_stat_all[order(ord_04),Name_id])]
fs_name <- sp_stat_all[ord_04 %in% 1:5,Name_id]
dt_40[Name_id %in% fs_name,Name_id_2:=Name_id][is.na(Name_id_2),Name_id_2:="others"]
p1 <- ggplot(dt_40[dbh_2004>=40],aes(x=x3,y=y3,color=Name_id_2,size=dbh_2004))+
  geom_point(alpha=0.7)+
  theme(panel.background = element_rect(fill = "gray90",
                                colour = "white",
                                linewidth = 0.5, linetype = "solid"))+
  scale_x_continuous(breaks = (seq(-20,100,20)),limits = c(-15,105))+
  scale_y_continuous(breaks = (seq(0,100,20)))+
  scale_size(limits=c(40,110),range =c(1,6))+
  labs(x="X",y="Y",color="Species code",size="DBH",title="2004")

p2 <- ggplot(dt_40[dbh_2019>=40],aes(x=x3,y=y3,color=Name_id_2,size=dbh_2019))+
  geom_point(alpha=0.7)+
  theme(panel.background = element_rect(fill = "gray90",
                                colour = "white",
                                linewidth = 0.5, linetype = "solid"))+
  scale_x_continuous(breaks = (seq(-20,100,20)),limits = c(-15,105))+
  scale_y_continuous(breaks = (seq(0,100,20)))+
  scale_size(limits=c(40,110),range =c(1,6))+
  labs(x="X",y="Y",color="Species code",size="DBH",title="2019")
p1+p2+ plot_layout(guides = "collect")
ggsave(paste0(path,"result/plot/sp_dis_40.jpeg"),height = 5,width=13)
dt_40[dbh_2019==0,state:="D"][dbh_2019>0,state:="S"]
dt_40[dbh_2019>=40&dbh_2004<40,state:="I"]
dt_40[,display_2019:=dbh_2019][dbh_2019==0,display_2019:=dbh_2004]
ggplot(dt_40,aes(x=x3,y=y3,color=class,size=display_2019))+
  geom_point(alpha=0.7)+
  theme(panel.background = element_rect(fill = "gray90",
                                colour = "white",
                                linewidth = 0.5, linetype = "solid"))+
  scale_x_continuous(breaks = (seq(-20,100,20)),limits = c(-15,105))+
  scale_y_continuous(breaks = (seq(0,100,20)))+
  scale_size(limits=c(40,110),range =c(1,6))+
  labs(x="X",y="Y",color="State",size="DBH")
ggsave(paste0(path,"result/plot/dbh_40_sp_var.jpeg"),width = 9,height = 6)


```
## 3.2 L function
使用Ripley's K function(改良後的L function)來探究大徑木分布的空間分布性質。
```{r}
max(dt_40$y3)
L_fun <- function(dt,name){
  require(spatstat)
  require(data.table)
  require(ggplot2)
  d <- dt
  window <-  owin(xrange=c(-10,100), yrange=c(0,100))
                   #設定樣區大小，只有F plot的樣區與其他樣區不同
  p <- ppp(d$x3,d$y3,window = window)
  Lf <- envelope(p,Linhom,nsim=99,correction="translate",rank=2.5) 
  #nsim 代表模擬100次，rank=2.5代表是α值設定為0.05(顯著水準)
  #改成Lest跑原始的L-function
  Lf <- as.data.table(Lf)
  Lf[,2:5] <- Lf[,2:5]-Lf$r
  p <- ggplot(Lf,aes(x=r))+
       geom_ribbon(aes(ymin=lo,ymax=hi),fill="gray80")+
       geom_line(aes(y=theo),color="red",linetype = "dashed")+
       geom_line(aes(y=obs))+
       labs(y="L value",x="r (m)")+
       theme_bw()
  return(p)
  ggsave(paste0(path,"result/plot/",name,"jpeg"),plot=p,height = 9,width =6)
  }
L_40 <- L_fun(dt_40,"Lf_dbh_40")
L_fun(dt_40[class=="Disappeared"],"Lf_dbh_40_disap")

```

## 3.3 小徑木分析

```{r}
dt_10 <- dt_loc[(dbh_2004<=10|dbh_2019<=10)]
ggplot(dt_10[dbh_2004<=10&dbh_2004>0],aes(x=x3,y=y3,color=Csp_new))+
  geom_point(alpha=0.7)+
  theme(panel.background = element_rect(fill = "gray90",
                                colour = "white",
                                linewidth = 0.5, linetype = "solid"))+
  scale_x_continuous(breaks = (seq(-20,100,20)),limits = c(-15,105))+
  scale_y_continuous(breaks = (seq(0,100,20)))+
  labs(x="X",y="Y",color="Species code",size="DBH",title="2004")
ggsave(paste0(path,"result/plot/dbh_10.jpeg"),height = 15,width =20)
ord_04 <- dt_10[dbh_2004<=10&dbh_2004>0,.(n_04=.N),by=.(Csp_new,Name_id)][order(n_04,decreasing = T)]
ord_19 <- dt_10[dbh_2019<=10&dbh_2019>0,.(n_19=.N),by=.(Csp_new,Name_id)][order(n_19,decreasing = T)]
ord_all <- ord_04[ord_19,on=.(Csp_new,Name_id)]
write_excel_csv(ord_all,paste0(path,"result/DBH_10.csv"))
## 檢視小喬木
p1 <- ggplot(dt_10[dbh_2004<=10&dbh_2004>0 & Name_id %in% c("SP54","SP58","SP61")],
             aes(x=x3,y=y3,color=Name_id))+
  geom_point(alpha=0.7)+
  theme(panel.background = element_rect(fill = "gray90",
                                colour = "white",
                                linewidth = 0.5, linetype = "solid"))+
  scale_x_continuous(breaks = (seq(-20,100,20)),limits = c(-15,105))+
  scale_y_continuous(breaks = (seq(0,100,20)))+
  labs(x="X",y="Y",color="Species code",size="DBH",title="2004")
p2 <- ggplot(dt_10[dbh_2019<=10&dbh_2019>0 & Name_id %in% c("SP54","SP58","SP61")],
             aes(x=x3,y=y3,color=Name_id))+
  geom_point(alpha=0.7)+
  theme(panel.background = element_rect(fill = "gray90",
                                colour = "white",
                                linewidth = 0.5, linetype = "solid"))+
  scale_x_continuous(breaks = (seq(-20,100,20)),limits = c(-15,105))+
  scale_y_continuous(breaks = (seq(0,100,20)))+
  labs(x="X",y="Y",color="Species code",size="DBH",title="2019")
p1+p2+ plot_layout(guides = "collect")
ggsave(paste0(path,"result/plot/dbh_10_l_tree.jpeg"),height = 5,width =13)
## 檢視木本幼木
p1 <- ggplot(dt_10[dbh_2004<=10&dbh_2004>0 & Name_id %in% c("SP40","SP30","SP24","SP7")],
             aes(x=x3,y=y3,color=Name_id))+
  geom_point(alpha=0.7)+
  theme(panel.background = element_rect(fill = "gray90",
                                colour = "white",
                                linewidth = 0.5, linetype = "solid"))+
  scale_x_continuous(breaks = (seq(-20,100,20)),limits = c(-15,105))+
  scale_y_continuous(breaks = (seq(0,100,20)))+
  labs(x="X",y="Y",color="Species code",size="DBH",title="2004")
p2 <- ggplot(dt_10[dbh_2019<=10&dbh_2019>0 & Name_id %in% c("SP40","SP30","SP24","SP7")],
             aes(x=x3,y=y3,color=Name_id))+
  geom_point(alpha=0.7)+
  theme(panel.background = element_rect(fill = "gray90",
                                colour = "white",
                                linewidth = 0.5, linetype = "solid"))+
  scale_x_continuous(breaks = (seq(-20,100,20)),limits = c(-15,105))+
  scale_y_continuous(breaks = (seq(0,100,20)))+
  labs(x="X",y="Y",color="Species code",size="DBH",title="2019")
p1+p2+ plot_layout(guides = "collect")
ggsave(paste0(path,"result/plot/dbh_10_tree.jpeg"),height = 5,width =13)
ggplot(dt_10[dbh_2019==0&dbh_2004<=10],aes(x=x3,y=y3,color=Name_id))+
  geom_point(alpha=0.7)+
  theme(panel.background = element_rect(fill = "gray90",
                                colour = "white",
                                linewidth = 0.5, linetype = "solid"))+
  scale_x_continuous(breaks = (seq(-20,100,20)),limits = c(-15,105))+
  scale_y_continuous(breaks = (seq(0,100,20)))+
  labs(x="X",y="Y",color="Species code",size="DBH")
```
## 3.4 小徑木最鄰近距離法
利用最鄰近距離法探究消失的小徑木是受到玉山紫金牛壓迫並取代。以消失的其他物種小徑木為主，計算消失小徑木的最近距離以及2019年的玉山紫金牛的最近距離。並與2019年其他存續小徑木的最近距離與玉山紫金牛距離做比較。若顯著較低，代表著消失小徑木可能受到玉山紫金牛壓迫或取代。
玉山紫金牛:SP54
```{r}
dt_dl <- dt_10[Name_id %in% c("SP54","SP61","SP30","SP7")]
dt_10[,stat:=NULL]
dt_10[dbh_2004==0,stat:="Recruitment"]  
dt_10[dbh_2019==0,stat:="Disappearance"]
dt_10[is.na(stat),stat:="Subsisting"]

#將2019玉山紫金牛小徑木與消失的非玉山紫金牛小徑木資料變成ppp格式
sp_54 <- dt_10[Name_id=="SP54"&dbh_2019>0,] 
sp_54 <- ppp(sp_54$x3,sp_54$y3,owin(xrange=c(-10,100), yrange=c(0,100)))
sp_dis <- dt_10[Name_id!="SP54"&stat=="Disappearance",] 
sp_dis <- ppp(sp_dis$x3,sp_dis$y3,owin(xrange=c(-10,100), yrange=c(0,100)))
nna_dis <- data.table(var="dis",nncross(sp_54,sp_dis))
sp_other <- dt_10[Name_id!="SP54"&stat!="Disappearance"]
sp_other <- ppp(sp_other$x3,sp_other$y3,owin(xrange=c(-10,100), yrange=c(0,100)))
nna_other <- data.table(var="bg",nncross(sp_54,sp_other))
nna_all <- rbind(nna_dis,nna_other)
t.test(nna_all[var=="dis",dist],nna_all[var=="bg",dist],alternative="greater")
ggplot(nna_all,aes(x=var,y=dist))+
  geom_boxplot()+
  s
```

